臺灣臺北地方法院民事判決　　　　　　　99年度訴字第4973號
原　　　告　汪信得
兼　訴　訟
代　理　人　鄭信烜
原　　　告　陳美齡
　　　　　　李陳弘
上　1　 人
訴訟代理人　李春輝
原　　　告　林國芳
上　1　 人
訴訟代理人　林鄭瑞鳳
被　　　告　一品金華大廈管理委員會
兼　法　定
代　理　人　陳金瑞
被　　　告　鄭憲誌
上　1　 人
訴訟代理人　陳金瑞
上3 人共同
訴訟代理人　張建榮
上列當事人間請求損害賠償等事件，本院於民國100年10月3日言
詞辯論終結，判決如下：
    主  文
原告之訴駁回。
訴訟費用由原告負擔。
    事實及理由
壹、程序部分：
  (一)按當事人喪失訴訟能力或法定代理人死亡或其代理權消滅者
    ，訴訟程序在有法定代理人或取得訴訟能力之本人，承受其
    訴訟以前當然停止，民事訴訟法第170 條定有明文，即當事
    人之法定代理人代理權消滅者，應由有代理權之人承受訴訟
    。本件原告起訴狀雖列鄭憲誌為被告一品大廈管理委員會之
    法定代理人，惟原告已於民國99年11月24日陳報被告一品大
    廈管理委員會之法定代理人在99年9 月12日變更為陳金瑞，
    並提出臺北市政府函、申請變更報備書等影本附卷足憑（見
    本院卷第53頁至第81頁），且陳金瑞亦是依改列變更後法定
    代理人身分遞狀答辯，應有聲明承受訴訟之意，核無不合，
    應予准許。
  (二)按訴狀送達後，原告不得將原訴變更或追加他訴，但請求之
    基礎事實同一或不甚礙被告之防禦及訴訟之終結者，不在此
    限，民事訴訟法第255 條第1 項第2 款、第7 款定有明文。
    原告起訴，訴之聲明為原請求(一)確認一品金華大廈持有獨立
    車位之區分所有權人有通行公共樓梯及電梯至停車位之權利
    ；(二)請求一品金華大廈管理委員會及主委針對違法限制原告
    等通行權益負連帶賠償責任，給付每一原告自98年1 月21日
    起至恢復原告使用通行公共樓梯及電梯至停車位之權利止，
    每月管理費之參倍作為賠償金等語，嗣於99年11月18日具狀
    追加被告鄭憲誌、陳金瑞為被告，並變更上開訴之聲明(二)為
    ：被告鄭憲誌應給付每一原告自98年1 月21日起至99年9 月
    30日止，依每月管理費之參倍作為賠償金；被告陳金瑞應給
    付每一原告自99年10月1 日起至恢復原告使用通行公共樓梯
    及電梯至停車位之權利止，依每月管理費之參倍作為賠償金
    ；於99年11月24日具狀變更上開聲明為：(一)確認一品金華大
    廈持有獨立車位之區分所有權人有通行公共門廳至公共樓梯
    及搭乘電梯至地下室一樓及地下室二樓其所擁有停車位之權
    利，再於100 年1 月10日具狀變更聲明為：(一)被告不得妨害
    、干涉原告對「臺北市○○區○○段一小段2718建號共用部
    分」所有權之行使；(二)被告一品金華大廈管理委員會、鄭憲
    誌應自98年1 月21日起至99年10月11日止，連帶給付原告每
    人新臺幣（下同）75,600元，及自起訴狀繕本送達翌日起至
    清償日止，按年息5%計算之利息；(三)被告一品金華大廈管理
    委員會、陳金瑞應自99年10月12日起至原告得自由使用該共
    用部分之日止，連帶按月給付原告每人3,600 元，及自起訴
    狀繕本送達翌日起至清償日止，按年息5%計算之利息等語，
    核其請求之基礎事實同一，且不甚礙被告之防禦及訴訟之終
    結，其變更、追加應予准許。
貳、實體部分：
一、原告起訴主張：
  (一)原告分別於97年6 月2 日各取得一品金華大廈即座落臺北市
    ○○區○○段1 小段2695建號、門牌號碼臺北市○○街27號
    建物及其共用部分即南海段1 小段2718、2719建號之所有權
    ，而該2718建號共用部分是將一層之管理室、梯廳、停車空
    間A 、B 、乙梯、丁梯、陽台、雨遮、地下一層之線架室等
    、地下二層之甲梯間等分別合併，另編建號登記為2695至27
    17號建物由所有權人共同使用。詎自98年1 月21日起被告一
    品金華大廈管理委員會即限制原告使用2718建號共用部分，
    並禁止原告使用該共用部分通往地下一、二層。又被告鄭憲
    誌、陳金瑞為該大廈前後任主任委員，竟藉由其主任委員身
    份不當侵害原告權利，是被告等人妨礙原告自由行使權利，
    經原告多次與被告等人協商，被告等人均未予以善意回應。
  (二)原告對前開2718號建號共用部分有所有權，且依公寓大廈管
    理條例第7 規規定，並不得就該共用部分約定專用，而由某
    些人可以使用，某些人不能使用，被告等所為已違反該條例
    之規定。
  (三)一品金華大廈規約之內容或管理委員會之管理，對於區分所
    有權人所有權之限制仍應合於公共秩序及善良風俗，亦不可
    以違背比例原則。今被告一品金華大廈管理委員會片面限制
    原告通行該大廈公共樓梯、電梯至原告停車位之權利，已違
    反法律及比例原則，應屬無效。
  (四)為此，爰依民法第767 條、第184 條及第185 條規定提起本
    件訴訟，請求被告不得妨害、干涉原告就一品金華大廈有關
    中正區○○段○○段2718號建號共用部分所有權之行使及賠
    償原告損害等語。並聲明：(一)被告不得妨害、干涉原告對「
    臺北市○○區○○段一小段2718建號共用部分」所有權之行
    使；(二)被告一品金華大廈管理委員會、鄭憲誌應自98 年1月
    21日起至99年10月11日止，連帶給付原告每人75,600 元 ，
    及自起訴狀繕本送達翌日起至清償日止，按年息5%計算之利
    息；(三)被告一品金華大廈管理委員會、陳金瑞應自99年10月
    12日起至原告得自由使用該共用部分之日止，連帶按月給付
    原告每人3,600 元，及自起訴狀繕本送達翌日起至清償日止
    ，按年息5%計算之利息。
二、被告則以：依原告與一品金華大廈原建商所簽訂之預售停車
    位買賣契約書內容可知，原告均僅購買停車位，並非該大廈
    住戶。且依該契約書第23條第2 項規定，原告於購買該等停
    車位時，原建商已明確告知進出其停車位通行狀況，及告知
    原告如要通過一品金華大廈大廳、公共樓梯及公共電梯，應
    經住戶之同意始得為之，另依住戶管理規約第3 條分管約定
    及停車位管理規約第3 條8 項亦是如此規定，原告欲通行大
    廈之公共樓梯及公共電梯應得一品金華大廈住戶之同意始得
    為之，而被告一品金華大廈管理委員會從未同意原告等人通
    行公共樓梯及各該車位樓層之電梯，故原告並無通行上開處
    所之權利，原告應使用被告一品金華大廈另設置之對外聯繫
    樓梯間通行至停車場等語置辯。並聲明：原告之訴駁回。
三、兩造不爭執之事項：
  (一)原告汪信得、李陳弘、林國芳、陳美齡、鄭信烜分別於97年
    6 月2 日取得座落臺北市○○區○○段1 小段2695建號、權
    利範圍各88分之2 、門牌號碼臺北市○○街27號之一品金華
    建物所有權（下稱系爭建物）、共用部分之權利則登記為臺
    北市○○區○○段1 小段2718建號，權利範圍各1000 0分之
    18，臺北市○○區○○段2719建號，權利範圍各90分之88（
    含每一停車位，權利範圍90分之2 ）。
  (二)一品金華預售停車位買賣契約書（系爭買賣契約）第23條第
    2 項規定：本社區大樓一樓中庭、後花園、門廳、管理員室
    、交誼廳及屋頂空中花園、曬衣架及地下室之公設等係供購
    買本基地上興建之大樓購買戶所有及使用。買方已了解並認
    同，並不可未經得本大廈管委會之同意擅自進入或使用，且
    應遵守委員會之規約約定等語；另一品金華大廈住戶管理規
    約（系爭管理規約）第3 條分管約定：本社區大樓一樓中庭
    、後花園、門廳、管理員室、交誼廳及屋頂空中花園、曬衣
    架及地下室之公設等係供購買本基地上興建之大樓購買戶所
    有及使用、僅購買汽車停車位者已了解並認同，並不可未經
    得本大廈管委會之同意擅自進入或使用，且應遵守委員會之
    規約約定。
  (三)一品金華大廈管理委員會確實有於98年1 年27日以一品金華
    字第98 0 121號公告內容為：一依據一品金華社區停車位產
    權買賣契約第23條規定：本社區大樓一樓中庭、後花園、門
    廳、管理員室、交誼廳及屋頂空中花園、曬衣架及地下室之
    公設等係供購買本基地上興建之大樓購買戶所有及使用。二
    非本社區大樓購買戶之車位買方已充分了解及認同以上說明
    ，非經管委會同意，不得擅自進入或使用，且應遵守分區所
    有權人大會通過之辦法，按時繳納本社區停車管理費。
  (四)上開事實，並有臺北市古亭地政事務所建物所有權狀影本1
    份、一品金華預售停車位買賣契約書影本1 份、一品金華大
    廈規約影本1 份、一品金華大廈管理委員會98年1 月21日一
    品金華字第980121號函影本1 份及建物登記第二類謄本、臺
    北市古亭地政事務所建物測量成果圖影本1 份附卷可稽（見
    本院卷第13頁至第17頁、第95頁至第110 頁、第166 頁、第
    160至第165頁），堪信為真。
四、本件之爭點為：
  (一)原告之地位為何？
  (二)系爭買賣契約書第23條約定及系爭管理規約第3 條分管規定
    之效力？原告是否應受拘束？
五、本院之判斷：
  (一)原告均是一品金華大廈之區分所有權人。
    按公寓大廈管理條例所稱之「區分所有」，係指數人區分一
    建築物而各有其專有部分，並就其共用部分按其應有部分有
    所有權，公寓大廈管理條例第3 條第2 款定有明文。是擁有
    區分所有權之人自為公寓大廈管理條例所稱之「區分所有權
    人」。查：原告分別於97年6 月2 日取得座落臺北市○○區
    ○○段1 小段2695建號、權利範圍各88分之2 、門牌號碼臺
    北市○○街27號系爭建物及其共用部分即南海段1 小段2718
    、2719建號之所有權等情，有前開臺北市古亭地政事務所建
    物所有權狀影本1 份可稽（見本院卷第13頁至第17頁），原
    告等自皆是一品金華大廈之區分所有權人無誤。
  (二)系爭買賣契約書第23條約定及系爭管理規約第3 條分管規定
    ，應屬有效，原告均應受該等約定、規定之拘束。
    原告雖主張：一品金華大廈有關中正區○○段○○段2718建
    號部分，應屬共用部分，被告一品金華大廈管理委員會竟自
    98年1 月21日起限制原告使用臺北市○○區○○段一小段27
    18建號共用部分，並禁止原告使用該共用部分通往地下一、
    二層，被告等人妨礙原告自由行使權利云云，然此為被告所
    否認，且查：
  (1)依卷附系爭買賣契約書第23條第2 項約定：本社區大樓一樓
    中庭、後花園、門廳、管理員室、交誼廳及屋頂空中花園、
    曬衣架及地下室之公設等係供購買本基地上興建之大樓購買
    戶所有及使用。買方已了解並認同，並不可未經得本大廈管
    委會之同意擅自進入或使用，且應遵守委員會之規約約定等
    語（見本院卷第98背面、第99頁），且原告對此亦不爭執（
    見本院卷第188 頁背面），足見一品金華大廈建商與各承購
    戶間於買賣契約書中是有明文約定有關臺北市○○區○○段
    1 小段2718建號共用部分之使用方式，堪認彼此間有合意分
    管契約存在。
  (2)再按所謂規約，係公寓大廈區分所有權人為增進共同利益，
    確保良好生活環境，經區分所有權人會議決議之共同遵守事
    項；所謂住戶，係指公寓大廈之區分所有權人、承租人或其
    他經區分所有權人同意而為專有部分之使用者或業經取得停
    車空間建築物所有權者，本條例第3 條第11款、第8 款分別
    定有明文。因公寓大廈管理乃各該公寓大廈內部問題，有賴
    全體住戶憑藉共同生活經驗為個案之修正，是以本條例第23
    條規定：有關公寓大廈、基地或附屬設施之管理使用及其他
    住戶間相互關係，除法令另有規定外，得以規約定之，並於
    第6 條第1 項規定住戶應遵守規約約定事項。從而，規約是
    公寓大廈管理的最高指導原則，乃全體區分所有權人應優先
    遵守者，原告既均為一品金華大廈之區分所有權人自有遵守
    系爭管理規約第3 條分管規定之義務甚明。
  (3)雖原告指稱前述2718建號共用部分，依公寓大廈管理條例第
    7 條規定並不得約定為專用部分，被告等人所為已違反規定
    乙節。惟查：
    按公寓大廈共用部分不得獨立使用供作專有部分。其為下
      列各款者，並不得為約定專用部分：一、公寓大廈本身所
      占之地面。二、連接數個專有部分之走廊或樓梯，及其通
      往室外之通路或門廳；社區○○巷道、防火巷弄。三、公
      寓大廈基礎、主要樑柱、承重牆壁、樓地板及屋頂之構造
      。四、約定專用有違法令使用限制之規定者。五、其他有
      固定使用方法，並屬區分所有權人生活利用上不可或缺之
      共用部分，公寓大廈管理條例第7 條訂有明文。且該條之
      立法目的，乃是因此等當然共用部分如設定專用權，將影
      響區分所有權人之居住品質，甚至妨害區分所有權人之居
      住權，破壞物權法秩序，故予以禁止設定專用權。
    本件原告固均為一品金華大廈之區分所有權人，然依原告
      取得系爭建物之面積僅5.3 平方公尺、原告每人權利範圍
      各為88分之2 （見本院卷第13頁至第17頁），足見原告所
      取得上開建物面積尚小，且分別共有人人數眾多，實際上
      已難供分別共有人或住戶為一般日常生活居住使用甚明。
      再依被告所提出之系爭買賣契約書第23條第3 項約定內容
      為：壹樓社區大門警衛室建物之使用組別為一般事務所及
      管理室，其中登記為一般事務所之建物所有權為購買地下
      室壹、貳層汽車停車位之所有權人依購買停車位數共同持
      分所有，購買停車位所有人（既一般事務所建物所有權人
      ）已充分認知及無條件提供本建物予社區住戶區分所有權
      人合併管理室作為社區警衛室永久使用等語（見本院卷第
      99頁），益徵原告所購入之系爭建物係供該大廈作為社區
      警衛室永久使用，原告並不能自由使用、收益、處分前開
      系爭建物。
    又依原告前曾具狀表示：因被告一品金華大廈管理委員會
      片面不准原告通行公共樓梯及電梯至停車位，致使原告必
      須冒險走斜坡等語（見本院卷第8 頁），核與被告亦指稱
      ：原告僅是車位所有人，絕非本大廈住家購買戶等情相符
      （見本院卷第88頁），佐以原告斯時所簽訂前開系爭買賣
      契約書內容等情，足見原告取得系爭建物之目的係為使用
      該建物地下室之停車位，並非意在居住之情。再者，經本
      院於100 年1 月14日至現場履勘結果：一品金華大廈正門
      是正對金華街、面向外牆正門右側依序有管理員室及一扇
      通往地下室的側門，且依原告指稱，原告平日通行地下1
      、2 樓停車位之途徑為：由上開側門進入，步行下樓梯，
      至地下1 樓、經過機房、電表空間、車道到達原告林國芳
      、鄭信烜之停車位。再繼續經由車道到達甲梯間、步行下
      樓梯、至地下2 樓，經過車道到達原告汪信得之停車位，
      另經過車道、乙梯間（管制進入），到達原告李陳弘、陳
      美齡之停車位等情，有勘驗筆錄1 份在卷可稽（見本院卷
      第169 頁），由此可知，原告平日均是可以使用一品金華
      大廈正門旁之側門樓梯進出停車場，對原告原本即意在取
      得停車位之使用情形觀之，原告之使用權能並未受任何限
      制，是原告情形顯與該公寓大廈管理條例第7 條規定立法
      目的在保障區分所有權人之居住權、物權法秩序不同。
    何況，「私法自治」乃民事法律最高之指導原則，而「契
      約自由」原則乃「私法自治」在經濟活動規範上之具體表
      現。依此原則，當事人得依自由意思決定與何人以何種方
      式締結何種內容之契約，從而對契約雙方發生一定之拘束
      力，享受或負擔其法律效果。本件原告於訂約時，既已盱
      衡自己購買意願及考量將來可能經管委會決議禁止使用共
      用部分情形，猶本於自由意識及平等地位而願意訂立前開
      預售買賣契約書，及原告永久不能自由使用、收益、處分
      系爭建物，僅能使用停車位，該使用停車位之權能亦未受
      任何限制，均如前所述，原告並無因系爭買賣契約書第23
      條約定及系爭管理規約第3 條分管規定將2718建號共用部
      分為專用後，而造成原告居住品質受妨害之情事，是原告
      不得再主張公寓大廈管理條例第7 條規定，始為合理、公
      平，原告此部分主張為無理由。
  (4)至原告質疑系爭管理規約之內容或管理委員會之管理方式，
    是否有違反公共秩序及善良風俗及違背比例原則乙節。查，
    原告平日均是可以使用一品金華大廈正門旁之側門樓梯進出
    停車場，對原告所有停車位本身之使用權能未受任何限制，
    已經說明如前所述，且觀諸被告所提出之現場照片內容（見
    本院卷第111 頁至第112 頁），原告通行至地下室停車位之
    動線規劃尚屬適宜，足見被告一品金華管理委員會在為增進
    實際居住之區分所有權人共同利益、確保良好生活環境而所
    為前開規約內容限制時，實亦已兼顧原告之權益，從而，該
    管理規約第3 條分管規定內容，並無不當之處。
  (5)綜上，系爭買賣契約書第23條約定、管理規約第3 條分管規
    定，應皆屬有效，且被告一品金華大廈管理委員會既於98年
    1 年27日以一品金華字第980 121 號公告限制原告非經管委
    會同意，不得擅自進入或使用大廈中庭、後花園、門廳、管
    理員室、交誼廳及屋頂空中花園、曬衣架及地下室之公設等
    事項，原告自應均受其拘束。從而，被告一品金華大廈管理
    委員會依系爭買賣契約書第23條分管約定、系爭管理規約第
    3 條規定限制原告就臺北市○○區○○段一小段2718建號共
    用部分為前述公告內容地點之使用、進出，應屬有據。原告
    請求被告不得妨害、干涉原告，並請求賠償其無法使用之損
    害，洵非正當，不足採取。
六、綜上所述，原告依民法第767 條、第184 條及第185 條提起
    本件訴訟，請求被告不得妨害、干涉原告就臺北市○○區○
    ○段1 小段2718建號共用部分所有權之行使及賠償原告損害
    等語，並聲明：(一)被告不得妨害、干涉原告對「臺北市○○
    區○○段一小段2718建號共用部分」所有權之行使；(二)被告
    一品金華大廈管理委員會、鄭憲誌應自98年1 月21日起至99
    年10月11日止，連帶給付原告每人75,600元，及自起訴狀繕
    本送達翌日起至清償日止，按年息5%計算之利息；(三)被告一
    品金華大廈管理委員會、陳金瑞應自99年10月12日起至原告
    得自由使用該共用部分之日止，連帶按月給付原告每人3,60
    0 元，及自起訴狀繕本送達翌日起至清償日止，按年息5%計
    算之利息，均無理由，應予駁回。至原告雖陳明請依職權宣
    告假執行，惟應認其僅係企請本院於原告勝訴時依職權宣告
    假執行之發動而已，則其既未聲請願供擔保宣告假執行，本
    院自無庸為駁回假執行之聲請。
七、本件為判決之基礎已臻明確，兩造其餘攻擊防禦方法核與判
    決結果不生影響，爰不予一一論述，附此敘明。
八、據上論結，本件原告之訴為無理由，依民事訴訟法第78條，
    判決如主文。
中    華    民    國   100    年    10    月    17    日
                  民事第七庭    法  官  賴淑美
以上正本係照原本作成。
如對本判決上訴，須於判決送達後20日內向本院提出上訴狀。如
委任律師提起上訴者，應一併繳納上訴審裁判費。
中    華    民    國   100    年    10    月    17    日
                                書記官  徐明鈺